臺灣高雄地方法院民事判決　九十三年度訴字第一二五四號
　　原　　　告　乙○○
　　訴訟代理人　甲○○
　　被　　　告　丙○○
當事人間損害賠償事件，本院於民國九十三年十月五日言詞辯論終結，判決如下：
    主    文
被告應給付原告新台幣壹拾萬仟貳佰肆拾肆元及自民國九十三年七月十五日起至清
償日止，按週年利率百分之五計算之利息。
原告其餘之訴駁回。
訴訟費用由被告負擔二十分之一，餘由原告負擔。
本判決第一項得假執行。
原告其餘假執行之聲請駁回。
    事實及理由
一、原告主張：被告丙○○於九十一年四月二十四日九時五十五分許，騎乘牌照號碼
    ＸＳＤ－三二三號重型機車，沿高雄市新興區○○地○道由北往南方向行駛，行
    經該地下道上坡處時，撞及原告騎乘之牌照號碼ＸＯＡ－四二五號重型機車，原
    告因而人車倒地，受有左側股骨上髁粉碎性骨折、兩下肢不等長、左膝關節炎之
    傷害，因而支出醫療費新台幣（下同）十五萬四千三百六十三元、另請求精神慰
    撫金一百八十四萬五千六百三十七元，合計二百萬元，爰依法請求被告賠償損害
    。並聲明：求為判決(一)被告應給付原告二百萬元及自起訴狀繕本送達翌日起至清
    償日止，按週年利率百分之五計算之利息。(二)原告願供擔保請准宣告假執行。
二、被告則以：縱依刑事判決認定被告縱有過失，亦僅未保持安全距離，並非事故發
    生之主因，況被告並無過失等語，資為抗辯。並聲明：求為判決駁回原告之訴。
三、原告主張其於九十一年四月二十四日九時五十五分許，騎乘牌照號碼ＸＯＡ－四
    二五號重型機車，與被告騎乘牌照號碼ＸＳＤ－三二三號之重型機車，均沿高雄
    市新興區○○地○道由北往南方向行駛，行經該地下道上坡處時，原告人車倒地
    ，受有左側股骨上髁粉碎性骨折、兩下肢不等長、左膝關節炎之傷害等實，業據
    提出勞工保險傷病診斷書、診斷證明書、刑事判決等為證，且為被告所不爭執，
    自應認為真實。兩造爭點為：被告就本件車禍事故之發生，有無過失？本院判斷
    意見如下：
　(一)按汽車行駛時，駕駛人應注意車前狀況及兩車併行之間隔，隨時採取必要之安全
    措施，道路交通安全規則第九十四條第三項定有明文。本件被告於事故發生時之
    警訊時自承「我和乙○○並行由中博地下道北向南行駛，乙○○之右手邊還有數
    輛機車並行，突然乙○○有一點點向左傾斜，至其左側之後視鏡勾至我機車前方
    右前之部分，造成乙○○摔倒在地」（九十一年交易字第五０二號被告過失傷害
    案件卷附之高雄市政府警察局新興分局刑事偵查卷內九十一年四月二十七日偵訊
    筆錄）等語，足認兩造當時同向騎乘機車之車距甚為接近，否則原告之機車於行
    進中縱有向左傾斜之情形，被告如隨時注意兩車併行之間隔，自可輕易閃避，不
    致使兩車之後視鏡因而相互擦撞，使原告人車倒地，況被告於警訊時陳稱當時尚
    有數輛機車併行，足認被告於刑事警訊時所辯與原告間隔尚有三、四十公分之詞
    ，並非真實；是不論原告機車倒地前是否確因第三人自後擦撞因而左傾斜向被告
    之機車，被告確未注意兩車併行之間隔，以至與原告機車之後視鏡發生擦撞，被
    告於本件車禍事故之發生確有過失，已甚明顯；況本件經刑事庭送請財團法人成
    大研究發展基金會鑑定結果，亦認本件車禍原因為「乙○○重機車因故向左偏，
    擦撞丙○○重機車為啟事主因；丙○○騎乘重機車與鄰車保持左右安全間隔為肇
    事次因」，有該會九十二年九月二十二日 (92)成大研基建字第一九五七號函及
　　所附鑑定意見書附於刑事卷內足憑，益證被告於本件車禍之發生確有過失；且被
　　告因本件過失傷害犯行經台灣高等法院高雄分院九十二年交上易字第二四七號判
　　處罰金貳仟元確定，亦有刑事判決可參。又本件事故發生之時間為日間，路況良
　　好、天候晴，被告騎乘機車為駕駛人並無不能注意之情事，竟疏未注意使原告受
　　有前述傷害，其有過失亦明，且其過失行為與原告之傷害間具有相當因果關係，
　　應可認定。
　(二)原告雖於刑事審理中以車禍之發生係因遭被告自後追撞及被告以腳踢原告機車所
    造成，惟查本件車禍發生時被告之機車係在原告之左後方且與原告同向行駛，及
    原告之機車係左側受有刮擦痕，車禍時應係左倒地面之事實，為兩造所不爭執，
    並有高雄市政府警察局新興分局警繪現場圖及財團法人成大研究發展基金會之鑑
    定意見書附於刑事卷內可參，原告並於偵查中陳稱被告係自左側撞及原告之機車
    （台灣高雄地方法院檢察署九十一年偵字第一００六三號卷內九十一年五月三十
    日訊問筆錄），而原告所受傷害均在身體左側，亦有診斷證明可佐，如當時確係
    被告自左後方直接追撞原告之機車，原告機車於左側直接受撞擊之情況，機車車
    身衡情應直接向右側倒地，則原告所受傷害應不可能均在身體左側，是原告主張
    被告自左後方直接撞擊原告之詞，並無理由，又原告並未能舉證證明曾遭被告自
    後以腳踢原告機車，此部分所述亦難採信；況本件於刑事審理中經送請財團法人
    成大研究發展基金會鑑定結果，亦認車禍原因為乙○○重機車因故向左偏，擦撞
    丙○○重機車為啟事主因，丙○○騎乘重機車與鄰車保持左右安全間隔為肇事次
    因亦如前述；是原告此部分主張為無理由。
四、按因故意或過失，不法侵害他人之權利者，負損害賠償責任；不法侵害他人之身
    體或健康者對於被害人因此喪失或減少勞動能力或增加生活上之需要時，應負損
    害賠償責任；不法侵害他人之身體或健康者，被害人雖非財產上之損害亦得請求
    賠償相當之金額；第一百八十四條前段、第一百九十三條第一項、第一百九十五
    條第一項分別定有明文。被告於本件車禍事故之發生確有過失已如前述，自應就
    原告所受之損害負賠償責任。原告請求之各項損害是否應予准許，分述如下：
  (一)醫療費用部分：原告主張其因本件車禍支出醫療費十五萬四千三百六十三元，固
    據提出高雄市政府衛生局聯合醫院大同院區收據為憑，惟經本院函查結果，原告
    因本件車禍就診固支出合計十八萬一千四百六十一元之醫療費用，惟其中十六萬
    五千二百四十三元係由健保支出，原告自費支出僅一萬六千二百一十八元，有高
    雄市立聯合醫院九十三年九月一日高市聯醫住字第０九三０００五九三七號函及
    明細可參，而依全民健康保險法第八十二條規定「保險對象因汽車交通事故，經
    本保險提供醫療給付者，本保險之保險人得向強制汽車責任之保險人代位請求該
    項給付。」，應認全民健康保險之被保險人因汽車交通事故，經全民健康保險提
    供醫療給付者，全民健康保險之保險人得向強制汽車責任保險人代位請求該項給
    付，依強制汽車責任保險法第三十條規定，於該範圍內，加害人或汽車責任保險
    之被保險人之損害賠償責任即因而解免，全民健康保險被保險人對於加害人之損
    害賠償請求權亦因而喪失，是原告請求醫療費用就健保給付之十六萬五千二百四
    十三元部分，應予扣除，其餘一萬六千二百一十八元範圍內之請求為有理由。
  (二)慰撫金部分：原告為四十七年三月三十日生，車禍發生時年四十四歲正值壯年，
    因本件車禍受有左側股骨上髁粉碎性骨折之傷害，並因骨折處裂及膝關節內，故
    術後膝關節活動角度會受影響，九十二年二月十九日左膝彎曲只能到七十度，九
    十三年七月二十日，左膝彎曲為九十度，彎曲攣縮為二十度，左膝關節活動角度
    為七十度，左下肢較右下肢短二公分，走路跛形，所受傷害並符合勞工保險殘廢
    給付標準表第一四五障害項目，即一下肢遺存運動障害者，等級為九，喪失勞動
　　能力程度為百分之五三點八三等情，有高雄市立聯合醫院前揭函文可稽，是原告
　　確因本件車禍遺有左下肢運動障害，走路跛形之永久性傷害，其所受精神上痛苦
　　，不言可喻；至原告雖於八十三年間曾發生車禍，然當時係因顱內出血，經治療
　　後於八十八年六月二日時仍有複視、頭暈、記憶力減退現象，亦有原告就診之三
　　民建國醫院九十三年八月二十七日醫行字第０八０六號函在卷為憑，而原告因本
　　件車禍所受為下肢之傷害，顯與前次車禍無關，不能認為其所遺傷害係受前次車
　　禍之影響。查原告為高中畢業，車禍前原任職高雄遠見補習班，月入一萬六千五
　　百元，八十九、九十年均有租賃所有及營利所得數萬元，名下無任何不動產、被
　　告則為大學畢業，現已退休，八十九、九十年間均有利息所得二十餘萬元，名下
　　有房地一間等情，有財政部高雄市國稅局九十三年八月二十五日財高國稅資字第
　　０九三００五八八六四號函及所得清單、稅務電子閘門財產所得調件明細表等為
　　佐，並經兩造分別陳明，爰審酌兩造身份、地位、學識、經濟狀況等資料及原告
　　因本件車禍精神上所受之痛苦及後遺症，認原告請求精神慰撫金以五十萬元範圍
　　內為有理由，逾此部分則無理由，不應准許。
　(三)綜上，被告應給付原告醫藥費一萬六千二百一十八元、精神慰撫金五十萬元，合
　　計五十一萬六千二百一十八元。
五、惟按損害之發生或擴大，被害人與有過失者，法院得減輕賠償金額或免除之，民
    法第二百十七條第一項定有明文。本件原告於車禍發生時與被告係同向駕車併行
    ，僅因車身左傾其後視鏡即與被告之後視鏡發生擦撞，足認原告當時亦有疏未注
    意保持兩車併行間隔之過失，且依本件係因原告車身左傾以致與原告擦撞等情均
    如前述，應認原告之過失始為本件之肇事主因，加重損害之結果，原告對於本件
    車禍之發生及損害之擴大應負百分之八十之過失責任，本件按原告之過失責任比
    例減少百分之八十之金額後，應准許之金額為十萬三千二百四十四元（元以下四
    捨五入）。從而，原告請求被告給付之金額該範圍內及自起訴狀繕本送達被告之
    翌日即九十三年七月十五日（起訴狀繕本於九十三年七月十四日送達）起至清償
    日止，按週年利率百分之五計算之遲延利息為有理由，應予准許，逾此部分之請
    求則無理由，應予駁回。
六、本件事證明，兩造其餘主張攻擊或防禦方法，經核均與判決結果無涉，爰不一一
　　論述，附此敘明。
七、本判決原告勝訴部分未逾五十萬元，應依職權宣告假執行；至原告其餘部分假執
　　行之聲請，因受敗訴判決而失所依附，應併予駁回。
據上論結：本件原告之訴為一部有理由、一部無理由，依民事訴訟法第七十九條、第
三百八十九條第一項第五款，判決如主文。
中　　　華　　　民　　　國　　九十三　　年　　　十　　　月　　十九　　　日
                                民事第一庭
~B法　　　官　林玉心
正本係照原本作成。
如不服本判決，應於送達後廿日內，向本院提出上訴狀並表明上訴理由，如於本判決
宣示後送達前提起上訴者，應於判決送達後十日內補提上訴理由書（須附繕本）。
中　　　華　　　民　　　國　　九十三　　年　　　十　　　月　　十九　　　日
~B法院書記官　陳家宏
